臺灣士林地方法院刑事判決
110年度易字第167號
公  訴  人  臺灣士林地方檢察署檢察官
被      告  王興華
            孫鷹  
上列被告因違反家庭暴力防治法等案件，經檢察官提起公訴（10
9年度偵續字第240號），本院判決如下：
    主  文
王興華、孫鷹均無罪。
    理  由
一、公訴意旨略以：被告王興華為告訴人丙○○之父，告訴人己○
    為被告王興華之子即告訴人乙○○之配偶，被告孫鷹則為被告
    王興華之配偶，被告王興華與告訴人己○、丙○○、乙○○間具
    家庭暴力防治法第3條第3款家庭成員關係。詎被告2人竟分
    別、共同為下列犯行：（一）被告2人明知新北市○○區○○街0
    00巷0號13樓（下稱系爭房屋）為告訴人己○向告訴人丙○○承
    租，且為告訴人己○、乙○○居住，且被告王興華自民國103年
    5、6月起，即因告訴人丙○○、乙○○更換系爭房屋門鎖後未曾
    進入，被告王興華並曾因對其前配偶即第三人丁○○有家庭暴
    力行為，經丁○○向臺灣臺北地方法院聲請民事通常保護令，
    經該法院於105年10月28日依家庭暴力防治法規定，核發105
    年度家護字第484號民事通常保護令，裁定被告王興華應遠
    離丁○○位於系爭房屋之居所至少50公尺，保護令有效期間為
    2年。詎被告2人為達進入系爭房屋之目的，於108年11月13
    日下午4時許，向新北市政府警察局汐止分局社后派出所警
    員稱：有通緝犯即告訴人乙○○居住在上址等語，即基於毀棄
    損壞、侵入住宅、違法搜索之犯意聯絡，未經告訴人己○、
    乙○○、丙○○同意，無故聘僱不知情鎖匠損壞系爭房屋門鎖，
    以此方式侵入住宅，並取走告訴人己○、乙○○所有碎紙機1臺
    、記帳帳本、法院訴訟檔案等資料，並於108年11月15日下
    午4時2分許，攜帶上開違法搜索所取得之碎紙機1臺、記帳
    帳本、法院訴訟檔案等資料，前往臺灣臺北地方檢察署，交
    予承辦之檢察事務官（案號為臺灣臺北地方檢察署108年度
    他字第7036號，案由偽造文書）。（二）被告王興華明知本
    院於108年12月22日以108年度家護字第1017號民事通常保護
    令，裁定令其不得對告訴人己○實施身體或精神上不法侵害
    ，亦不得騷擾告訴人己○，保護令有效期限為1年。詎被告王
    興華竟基於違反保護令之犯意，於附表所示時間，傳送如附
    表所示內容簡訊至告訴人己○所使用之中國門號，騷擾己○，
    以此方式違反上開保護令諭知之事項。因認被告王興華涉犯
    刑法第354條毀損罪嫌、第306條第1項侵入住居罪嫌、第307
    條違法搜索罪嫌、違反家庭暴力防治法第61條第2款違反保
    護令罪嫌；被告孫鷹涉犯刑法第354條毀損罪嫌、第306條第
    1項侵入住居罪嫌、第307條違法搜索罪嫌。
二、按犯罪事實應依證據認定之，無證據不得認定犯罪事實，刑
    事訴訟法第154條第2項定有明文。刑事訴訟上證明之資料，
    無論其為直接或間接證據，均須達於通常一般之人均不致有
    所懷疑，而得確信其為真實之程度，始得據為有罪之認定，
    若關於被告是否犯罪之證明未能達此程度，而有合理懷疑之
    存在，致使無從形成有罪之確信，根據「罪證有疑，利於被
    告」之證據法則，即不得遽為不利被告之認定。又按刑事訴
    訟法第161條第1項規定：檢察官就被告犯罪事實，應負舉證
    責任，並指出證明之方法。因此，檢察官對於起訴之犯罪事
    實，應負提出證據及說服之實質舉證責任。倘其所提出之證
    據，不足為被告有罪之積極證明，或其指出證明之方法，無
    從說服法院以形成被告有罪之心證，基於無罪推定之原則，
    自應為被告無罪判決之諭知。
三、檢察官認為被告涉犯毀損等罪嫌，無非係以被告2人於偵訊
    時之供述、告訴人己○於警詢及偵查時之指訴、證人即新北
    市政府警察局汐止分局社后派出所警員林辰翰、林振舜於偵
    查中之證述、租賃契約、員警秘錄器錄影檔案、被告2人陳
    報光碟及臺灣士林地方檢察署（下稱士林地檢署）檢察官11
    0年1月22日勘驗筆錄、士林地檢署檢察官103年度偵字第115
    62號不起訴處分書、105年度偵字第15197號不起訴處分書、
    8852號不起訴處分書、107年度偵續字第194號不起訴處分書
    、偵字第17318號不起訴處分書、5657號不起訴處分書、106
    年度偵字第5048、5050、8169號不起訴處分書、106年度偵
    續字第277、278、279號起訴書、臺灣臺北地方檢察署（下
    稱臺北地檢署）108年度他字第7036號卷、被告王興華提供
    之法院公文封、民事撤回起訴狀、本院108年度家護字第101
    7號民事通常保護令、新北市政府警察局新莊分局保護令執
    行紀錄表、家庭暴力案件相對人約制紀錄表、家庭暴力案件
    訪查表、保護令執行紀錄錄音光碟及士林地檢署檢察官110
    年1月26日勘驗筆錄、簡訊翻拍照片等證據為其主要論據。
四、訊據被告2人均堅詞否認有何過失，均辯稱：系爭房屋為被
    告孫鷹所有，遭告訴人乙○○、丙○○、己○及第三人丁○○強佔
    數年。告訴人丙○○無權出租系爭房屋予告訴人己○。本件案
    發當時我們是請員警至系爭房屋逮捕通緝犯即告訴人乙○○。
    警察告知我們有所有權狀就可以請鎖匠來開門，我們出示系
    爭房屋所有權狀後，方請鎖匠來開門。我們當天並無取走告
    訴人己○、乙○○之碎紙機、記帳本、法院訴訟檔案等資料。
    翌日我們去系爭房屋看看，當時管理員告知我們告訴人己○
    、第三人丁○○有來，將門鎖打掉、將東西搬走，我們就上樓
    看到大部分的保險箱等東西都拿走，散落一些東西，看到告
    訴人乙○○犯罪證據，我們打給臺北地檢署檢察官，說在現場
    看到犯罪證據，是否趕快過來或我們如何保全，檢察官請我
    們錄影、打包封箱，裡面有碎紙機及拿紙箱將乙○○散落的文
    件裝到箱子裡送到地檢署等語。被告王興華另辯稱：我所傳
    送如附表所示簡訊並不構成騷擾等語。
五、經查：
（一）被告2人主張本案與士林地檢署檢察官以109年度偵字第98
      22號提起公訴、本院以109年度訴字第379號審理之案件為
      同一案件，為重複起訴云云。查士林地檢署檢察官109年
      度偵字第9822號起訴之案件為被告2人於108年11月13日下
      午5時許，在系爭房屋基於傷害之犯意聯絡，對告訴人己○
      為傷害之犯行，有該案起訴書在卷可參（偵9822卷第37至
      40頁），而本案起訴者為被告2人於108年11月13日下午4
      時許之毀棄損壞、侵入住宅、違法搜索犯嫌，2案件起訴
      之犯罪時間、犯罪行為等均不相同，顯非同一案件，本院
      就被告2人被訴毀棄損壞、侵入住宅、違法搜索部分，仍
      得為實體判決，先予敘明。
（二）系爭房地原為被告孫鷹、王興華各以應有部分9/10、1/10
      分別共有，被告王興華於99年9月14日將其上開應有部分1
      /10移轉登記予告訴人丙○○；被告王興華自103年5、6月間
      起，因告訴人丙○○、乙○○更換系爭房屋門鎖後未曾進入；
      被告王興華曾因對丁○○有家庭暴力行為，經臺灣臺北地方
      法院於105年10月28日以105年度家護字第484號民事通常
      保護令，裁定被告王興華應遠離丁○○於系爭房屋之居所至
      少50公尺，保護令有效期間為2年。被告2人於108年11月1
      3日下午4時許，向新北市政府警察局汐止分局社后派出所
      警員稱：有通緝犯即告訴人乙○○居住在系爭房地等語，由
      警方陪同前往系爭房屋，並聘僱鎖匠開啟系爭房屋門鎖進
      入，嗣後並更換系爭房屋門鎖。被告2人有在系爭房屋內
      拿取告訴人己○、乙○○所有碎紙機1臺、法院訴訟檔案等資
      料並於108年11月15日下午4時2分許，攜帶上開碎紙機1臺
      、法院訴訟檔案等資料至臺北地檢署交予承辦之檢察事務
      官（案號為臺北地檢署108年度他字第7036號，案由為偽
      造文書）。又被告王興華知道本院於108年12月22日以108
      年度家護字第1017號民事通常保護令，裁定令其不得對告
      訴人己○實施身體或精神上不法侵害，亦不得騷擾告訴人
      己○，保護令有效期限為1年；被告王興華並於附表所示時
      間，傳送如附表所示內容簡訊至告訴人己○所使用之中國
      門號等情，為兩造所不爭執（110年度易字第167號卷【下
      稱易字卷】第228、229頁），核與證人己○、丁○○於警詢
      、偵訊時、證人丙○○於警詢時、證人林辰翰、林振舜、林
      清雄於偵訊時之證述相符（士林地檢署108年度他字第480
      6號卷【下稱他4806卷】第7至9、30至38、98至102、120
      至122頁，士林地檢署109年度偵續字第240號卷【下稱偵
      續卷】第219至221頁，士林地檢署109年度偵字第9822號
      卷【下稱偵9822卷】第28至30頁），並有員警密錄器錄影
      檔案、被告2人陳報光碟及士林地檢署檢察官110年1月22
      日勘驗筆錄、士林地檢署檢察官103年度偵字第11562號不
      起訴處分書、105年度偵字第15197號不起訴處分書、8852
      號不起訴處分書、107年度偵續字第194號不起訴處分書、
      偵字第17318號不起訴處分書、5657號不起訴處分書、106
      年度偵字第5048、5050、8169號不起訴處分書、106年度
      偵續字第277、278、279號起訴書、臺北地檢署108年度他
      字第7036號卷、被告王興華提供之法院公文封、民事撤回
      起訴狀、本院108年度家護字第1017號民事通常保護令、
      新北市汐止地政事務所105年12月7日新北汐地資字第1053
      807880號函暨所附本案房屋及其坐落基地之登記謄本、權
      利異動索引、本院108年度家護字第1017號民事通常保護
      令、新北市政府警察局新莊分局保護令執行紀錄表、家庭
      暴力案件相對人約制紀錄表、家庭暴力案件訪查表、保護
      令執行紀錄錄音光碟及士林地檢署檢察官110年1月26日勘
      驗筆錄、簡訊翻拍照片在卷可稽（偵續卷第191至192、42
      7至449、461至486頁，臺灣臺北地方檢察署108年度他字
      第7036號卷影卷，他4806卷第41至42、114至115頁，本院
      105訴1307民事卷第27至40頁），此部分事實，首堪認定
      。
（三）關於毀棄損壞、侵入住宅部分：
    1.被告孫鷹為系爭房屋之所有權人，且被告王興華是因為告
      訴人丙○○、乙○○更換系爭房屋門鎖，導致其自103年5、6
      月間起未再進入該屋等情，業如前述；又被告孫鷹就告訴
      人丙○○更換門鎖致其無法進入系爭房屋，而自該時起持續
      無權占用系爭房屋一事，於105年5月2日提起民事訴訟，
      請求告訴人丙○○給付無權占用系爭房屋相當於租金之不當
      得利，該案嗣經臺灣高等法院以107年度上字第457號判決
      告訴人丙○○應給付被告孫鷹自103年6月起至108年12月止
      相當於系爭房屋租金之不當得利確定，此有臺灣高等法院
      107年度上字第457號判決在卷可稽（易字卷第169至188頁
      ），並經本院調取該案卷宗核閱無訛。於該案中，告訴人
      丙○○固抗辯其與被告孫鷹就系爭房屋有分管契約，約定由
      其取得占有使用系爭房屋全部之權利，然告訴人丙○○於該
      案中並未舉證以實其說；且被告2人自103年6月起，因告
      訴人丙○○更換系爭房屋門鎖導致其等無法進入系爭房屋一
      事，多次向轄區員警報案，並提起妨害自由、竊佔、毀損
      、侵占等刑事告訴等情，有報案三聯單、處分書、刑事傳
      票等在卷可參（本院105年度訴字第1307號民事卷宗第52
      至57、98、99、158至159頁），可見被告孫鷹與告訴人丙○○間對於告訴人丙○○得否單獨占有使用系爭房屋全部，自
      始存有極大爭議，且2人間就系爭房屋並無分管協議，足
      見被告孫鷹自始並無同意告訴人丙○○單獨占用系爭房屋全
      部之意。則被告孫鷹不僅為系爭房屋之所有權人，且對於
      系爭房屋亦仍有實際支配管領監督之使用權限，則被告孫
      鷹並非無權進入系爭房屋之人，其本案進入系爭房屋之行
      為，並不構成侵入住宅之罪嫌，而被告王興華是基於有所
      有權及使用權之被告孫鷹同意下，始進入系爭房屋，亦不
      該當所謂「無故」進入他人建築物。
    2.檢察官雖以系爭房屋為告訴人己○向告訴人丙○○承租，被
      告王興華自103年5、6月起即未再進入系爭房屋，被告王
      興華曾經臺灣臺北地方法院核發105年度家護字第484號民
      事通常保護，命其遠離系爭房屋至少50公尺，而主張被告
      2人無權進入系爭房屋。惟被告孫鷹與告訴人丙○○間就系
      爭房屋並無分管協議，被告孫鷹並無同意告訴人丙○○單獨
      占用系爭房屋全部，被告孫鷹對系爭房屋仍有實際支配管
      領監督之使用權限，均經本院認定如前，故難認告訴人丙○○有權將系爭房屋出租予告訴人己○；又保護令之目的係
      為防治家庭暴力行為及保護被害人權益，倘有違反，僅為
      是否構成家庭暴力防制法第61條違反保護令罪之問題，並
      不因保護令之存在即可否定被告王興華經被告孫鷹同意而
      得進入系爭房屋之權限。更況，上開臺灣臺北地方法院10
      5年度家護字第484號民事通常保護令於本件案發時，亦已
      逾有效期限而失效。檢察官上開主張，均不足以否定被告
      孫鷹對系爭房屋仍有實際支配管領監督之使用權限，無從
      憑以認定被告2人進入系爭房屋之行為屬無故侵入之舉。
    3.又系爭房屋之大門門把與鎖頭原組合成門鎖設備，門鎖又
      是大門之一部分，與門結合成一體，在分離前應為系爭房
      屋之一部，則被告2人委請鎖匠拆卸之本案原門鎖，屬於
      被告孫鷹所有之物，且係依被告孫鷹之意思所為，即與刑
      法毀損罪之毀損「他人之物」構成要件不合；且本案被告
      2人僅係委請鎖匠將系爭房屋門鎖打開以利其等進入系爭
      房屋，嗣後並更換系爭房屋之門鎖，並無證據證明被告2
      人請鎖匠更換門鎖之過程，已致舊門鎖之外型、結構遭毀
      損或不堪用，亦難認被告2人有何毀損系爭房屋門鎖之主
      觀犯意，自難以毀損之罪責相繩。
（四）關於違法搜索部分：
    1.被告孫鷹為系爭房屋之所有權人，且對於系爭房屋亦仍有
      實際支配管領監督之使用權限，業如前述，則被告2人於
      本件案發時帶同汐止分局社后派出所警員前往系爭房屋欲
      追捕通緝犯即告訴人乙○○，自非刑法第307條所謂搜索「
      他人」建築物，而無成立該條違法搜索罪之可能。
    2.又證人即新北市政府警察局汐止分局社后派出所員警林辰
      翰、林振舜於偵訊時具結證述略以：本件案發當日下午，
      被告2人至派出所表示告訴人乙○○遭通緝，並居住在系爭
      房屋，欲請警方協助逮捕告訴人乙○○，員警林辰翰、林振
      舜遂陪同被告2人至系爭房屋查看，經按門鈴無回應後，
      被告孫鷹出示手機內所存系爭房屋所有權狀照片予林辰翰
      、林振舜確認，並以屋主身分聘僱鎖匠到場開鎖，經警方
      查看確認告訴人乙○○並未在內，始與警方一同離開系爭房
      屋等語（他4806卷第120至122頁），核與士林地檢署檢察
      官員警密錄器錄影畫面之勘驗筆錄內容相符（偵續卷第44
      9頁）。而告訴人乙○○為告訴人丙○○之兄、告訴人己○之配
      偶、第三人丁○○之子，其於本件案發時，遭臺灣新北地方
      檢察署以108年度新北檢兆執字第6656號通緝在案，而告
      訴人己○於本件案發時居住在系爭房屋，告訴人丙○○、第
      三人丁○○有時亦會居住在系爭房屋等情，業據證人己○、
      丁○○於偵訊時證述明確（他4806卷第98至102頁），並有
      告訴人乙○○之臺灣高等法院通緝記錄表在卷可佐（易字卷
      第257頁），足見本件案發時告訴人乙○○確實遭到通緝，
      且其配偶即告訴人己○居住在系爭房屋、其妹即告訴人丙○○、其母丁○○亦有時居住於系爭房屋，被告2人因認通緝犯
      即告訴人乙○○亦居住於系爭房屋，並請員警前往逮捕通緝
      犯，且經對系爭房屋有所有權及使用權之被告孫鷹同意，
      進入系爭房屋尋找告訴人乙○○，嗣後未發現告訴人乙○○下
      落，被告2人即與員警一同離去，上開過程，應可認為符
      合刑事訴訟法第131條第1項第1款所定之「因逮捕被告、
      犯罪嫌疑人或執行拘提、羈押，有事實足認被告或犯罪嫌
      疑人確實在內者」及同法第131條之1「受搜索人出於自願
      性同意者」而得搜索系爭房屋之情形，難認有何「不依法
      令搜索」之情形。
（五）被告王興華被訴違反保護令部分：
    1.按家庭暴力防治法立法目的，在於保護處於家庭暴力危險
      中之被害人，免受身體或精神上之不法侵害，進而防治家
      庭暴力行為之發生，以促進家庭和諧，家庭暴力防治法之
      實施，目的在幫助受暴力侵害的不幸受害者可以得到保護
      ，使得弱勢的一方能即時獲得司法介入。而違反法院依第
      14條第1項、第16條第3項所為之下列裁定者，為本法所稱
      違反保護令罪，處3年以下有期徒刑、拘役或科或併科新
      臺幣10萬元以下罰金：「二、禁止騷擾、接觸、跟蹤、通
      話、通信或其他非必要之聯絡行為」；家庭暴力防治法所
      稱之騷擾，係指任何打擾、警告、嘲弄或辱罵他人之言語
      、動作或製造使人心生畏怖情境之行為，該法第61條第2
      款、第2條第3款固規定甚明。然前開所謂「騷擾」，應係
      指行為人無故而對持有保護令者有打擾、警告、嘲弄或辱
      罵之言語、動作或製造使人心生畏怖情境之行為而言。實
      務上核發保護令之要件相對寬鬆，雖可免生法益保護之漏
      洞，然亦因而易遭濫用，故為免當事人間彼此主張自己權
      利之行為動輒構成違反保護令罪，使保護令成遭濫用成為
      爭權之利器，解釋家庭暴力防治法上「騷擾」此一概念範
      圍過於廣泛，缺乏定型性之開放性構成要件，自應參酌前
      揭立法目的予以合理地目的性限縮。是保護令相對人所為
      之行為若非專以侵害、騷擾保護令聲請人為目的，而兼有
      其他主張或保護合法權利之目的，縱使所為行為已使保護
      令聲請人產生不快不安，惟仍與家庭暴力防治法所謂「騷
      擾」之概念不符，而不應以違反保護令罪相繩。
    2.被告王興華於附表所示時間，傳送如附表所示內容簡訊至
      被告己○所使用之門號，固經認定如前，然觀之各該附表
      之簡訊內容，其中附表編號1、5僅客觀告知其收受關於告
      訴人乙○○刑事案件之司法文書、其接受應訊之情形，附表
      編號2、3、6、7則係呼籲告訴人己○或第三人丁○○勸說告
      訴人乙○○面對其所涉刑事案件之調查及提醒告訴人己○或
      第三人丁○○勿藏匿告訴人乙○○，否則可能涉及藏匿人犯之
      相關刑責，編號4則僅傳送「刑案」2字，參以告訴人乙○○
      於上簡訊傳送期間，確有遭通緝之情形，有上開通緝記錄
      表在卷可參（易字卷第257頁），且告訴人乙○○所涉刑事
      案件與偽刻被告王興華、孫鷹之印章並偽造文書、有價證
      券之犯嫌有關，此有士林地檢署110年11月23日甲○卓玉11
      0偵5373字第1109051291號函暨附附件在卷可稽（易字卷
      第157、165頁），足見上開告訴人乙○○所涉刑案與被告王
      興華之權益有關，被告王興華並傳送上開訊息非專為侵害
      、騷擾告訴人己○為目的，而係為保護其合法權利而為，
      且該等內容至多僅係告知告訴人己○或第三人丁○○其等所
      為可能涉及之法律上之不利後果，縱然可能使保護令聲請
      人產生不快不安，惟依上說明，仍不符合家庭暴力防治法
      所謂之「騷擾」，自難以違反保護令罪相繩。
六、綜上所述，依卷內事證，尚不能證明被告2人更換門鎖、進
    入系爭房屋行為，屬無故進入他人建築物，或有何毀損他人
    物品之主觀犯意及客觀犯行，也無法證明被告2人帶同警員
    前往系爭房屋欲追捕通緝犯即告訴人乙○○，為違法搜索他人
    建築物之行為；又參酌被告王興華傳送如附表所示簡訊之目
    的、簡訊之內容，尚難認係基於騷擾之犯意所為，亦難認該
    等內容屬家庭暴力防治法所謂之「騷擾」。檢察官所舉之證
    據，均尚未達於通常一般之人均可得確信而無合理之懷疑存
    在之程度，無法使本院形成被告有罪之確信心證，即不能證
    明被告犯罪，揆諸前揭說明，自應為被告無罪之諭知。
據上論斷，應依刑事訴訟法第301條第1項判決如主文。
本案經檢察官許恭仁提起公訴，檢察官余秉甄、李清友到庭執行
職務
中　　華　　民　　國　　111 　年　　4 　　月　　1 　　日
                  刑事第四庭　　法  官  謝當颺
以上正本證明與原本無異。
如不服本判決，應於判決送達後20日內向本院提出上訴書狀，並
應敘述具體理由；其未敘述上訴理由者，應於上訴期間屆滿後20
日內向本院補提理由書（均須按他造當事人之人數附繕本），「
切勿逕送上級法院」。告訴人或被害人如對於本判決不服者，應
具備理由請求檢察官上訴，其上訴期間之計算係以檢察官判決正
本送達之日期為準。因疫情而遲誤不變期間，得向法院聲請回復
原狀。
　　　　　　　　　              書記官  郭如君
中　　華　　民　　國　　111 　年　　4 　　月　　7 　　日
附表
編號 時間 簡訊內容（均改為繁體字） 1 109年3月18日下午5時15分 收到法院乙○○偽造本票出庭 2 109年3月18日晚間9時56分 你若真為乙○○好，應止血，不可繼續犯案，出面為他解決，以後他自己及家屬都能印證 3 109年3月20日上午9時6分 下午到新北地院，己○代理乙○○已涉藏匿逃犯，追刑事責任   刑寄是刑寄   乙○○被判賠730萬，以後只要工作就得扣押，就表示從今以後無法正當工作，老時也沒退休給付，己○女兒姓張也亨不了臺灣醫保及就學，尤其是乙○○下半輩子逃亡過日子，己○有刑寄，只要出境想回台困難，若乙○○幫辦入境手續，警方。已經交出入境抓人，如何不增加其它的案件判刑為首要  4 109年3月20日上午10時44分 刑案 5 109年3月23日下午6時10分 社后派出所接獲法院調取乙○○信件人資料，我剛去應問，刑事藏匿犯人調查，己○丁○○   以後信件最好寄桃園市○○路00號 6 109年3月27日上午11時27分 剛才又收到法院通緝王仁借傑，撤回案8件、偽造本票7件，再三告訴你們，你們非頂著幹，一件一判，最少20年，警方抓到獎賞很大十幾個通緝案，另加藏匿犯人 7 109年4月1日下午4時41分 剛才士林地檢應詢，一案揭起多案再審，又將有三件通緝，你們藏匿乙○○只會害他及自己，叫他投案為上策，丁○○呀！要養他們家三口，很重負擔